【裁判字號】    89,訴,531
【裁判日期】    891130
【裁判案由】    違反槍砲彈藥刀械管制條例
【裁判全文】
臺灣嘉義地方法院刑事判決                          八十九年度訴字第五三一號
    公  訴  人  臺灣嘉義地方法院檢察署檢察官
    被      告  甲○○
右列被告因違反槍砲彈藥刀械管制條例案件，經檢察官提起公訴 (八十九年度偵字第
五四三五號），本院判決如左：
    主  文
甲○○未經許可持有空氣槍，處有期徒刑壹年貳月，併科罰金新臺幣伍萬元，罰金如
易服勞役，以新臺幣玖佰元（即銀元參佰元）折算壹日，緩刑肆年，扣案之空氣長槍
（槍枝管制編號0000000000）壹枝沒收。
    事  實
一、甲○○於民國七十八年初某日，在嘉義市立體育場之夜市，向不詳姓名男子購得
    具殺傷力之改裝空氣長槍（含紅外線瞄準器）一枝（槍枝管制編號0000000000）
    及鋼珠十五顆後，即未經許可無故加以持有。嗣於八十九年九月十日凌晨一時三
    十分許，甲○○持該槍行經嘉義縣大埔鄉茄苳村茄苳腳之產業道路上之際，為警
    當場查獲，並扣得其所有之空氣長槍一枝（含紅外線瞄準器）及鋼珠十五顆。
二、案經臺南縣警察局移請臺灣嘉義地方法院檢察署檢察官偵查起訴。
    理  由
一、右揭犯罪事實，迭據被告甲○○於警局初訊、檢察官偵查及本院審理時坦承不諱
    ，復有扣案之空氣長槍（含紅外線瞄準器）一枝及鋼珠十五顆可資佐證。又扣案
    之前揭物品經送內政部警政署刑事警察局鑑驗結果，認定：「改造空氣長槍一枝
    （槍枝管制編號0000000000）係玩具空氣長槍將其接頭更換改造而成，以裝接中
    型之二氧化碳鋼瓶內之氣體為發射動力，機械性能良好，經以壓縮二氧化碳鋼瓶
    加裝鋼珠為彈丸實際試射結果，單位面積動能為每平方公分六十點三七焦耳，依
    日本科學警察研究所之研究結果，彈丸單位面積動能達每平方公分二十焦耳則足
    以穿入人體皮肉層；鋼珠十五顆均係直徑6mm之鋼珠」之情，有該局八十九年九
    月十八日刑鑑字第一三五０五一號鑑驗通知書及所附之槍彈測試紀錄表在卷足稽
    ，足見該空氣槍具殺傷力甚明，本案事證已臻明確，被告犯行洵堪認定。
二、按槍砲彈藥刀械管制條例雖於八十六年十一月二十四日修正公布施行，惟按持有
    槍械係犯罪行為之繼續，為繼續犯，並非犯罪結果狀態之繼續之即成犯，被告自
    七十八年間起即未經許可持有前揭空氣槍，至八十九年九月十日一時三十分許，
    方為警查獲，被告之犯罪行為於八十九年九月十日始為終了，其間於八十六年間
    槍砲彈藥刀械管制條例雖經變更，然並非屬行為後法律有所變更，自無新舊法之
    適用問題，合先明。是核被告甲○○所為，係犯槍砲彈藥刀械管制條例第八條
    第四項之未經許可持有空氣槍罪。爰審酌被告之品行、智識程度、其犯罪之動機
    、手段、持有殺傷力之空氣長槍所生之危險及犯罪後之態度等諸般情狀，量處如
    主文所示之刑，就併科罰金部分，並諭知易服勞役之折算標準。另查，被告於八
    十三年間雖曾受有期徒刑之執行完畢，惟五年以內未曾受有期徒刑以上刑之宣告
    之事實，此有台灣高等法院被告全國前案紀錄表及台灣嘉義地方法院檢察署刑案
    資料查註紀錄表各一件附卷可參，其因一時失慮，致罹刑典，事後已坦承犯行，
    深具悔意，經此次偵、審程序及刑之宣告後，當知警惕，信無再犯之虞，本院因
    認暫不執行其刑為當，予以宣告緩刑肆年，用啟自新。扣案之空氣長槍一枝（槍
    枝管制編號0000000000），為違禁物，應依刑法第三十八條第一項第一款之規定
    宣告沒收。至扣案之鋼珠十五顆，並非屬具有殺傷力或破壞性之炸彈或爆裂物，
    亦非屬槍枝之主要組成零件，自非屬違禁物或其他依法應予沒收之物，爰不予諭
    知沒收，併此敘明。
三、被告犯槍砲彈藥刀械管制條例第第八條第四項之罪，固經判處有期徒刑。惟按人
    民身體之自由應予保障，憲法第八條設有明文。限制人身自由之法律，其內容須
    符合憲法第二十三條所定要件。保安處分係對受處分人將來之危險性所為拘束其
    身體、自由等之處置，以達教化與治療之目的，為刑罰之補充制度。本諸法治國
    家保障人權之原理及刑法之保護作用，其法律規定之內容，應受比例原則之規範
    ，使保安處分之宣告，與行為人所為行為之嚴重性、行為人所表現之危險性，及
    對於行為人未來行為之期待性相當。槍砲彈藥刀械管制條例第十九條第一項規定
    ：「犯第七條、第八條、第十條、第十一條、第十二條第一項至第三項、第十三
    條第一項至第三項之罪，經判處有期徒刑者，應於刑之執行完畢或赦免後，令入
    勞動場所，強制工作，其期間為三年。」此項規定不問對行為人有無預防矯治其
    社會危險性之必要，一律宣付強制工作三年，限制其中不具社會危險性之受處分
    人之身體、自由部分，其所採措施與所欲達成預防矯治之目的及所需程度，不合
    憲法第二十三條所定之比例原則。犯上開條例第十九條所定之罪，不問對行為人
    有無預防矯治其社會危險性之必要，一律宣付強制工作三年之部分，與本解釋意
    旨不符，應自本解釋公布之日起不予適用。大法官會議釋字第四七一號解釋甚明
    。本件被告甲○○，非法持有前揭玩具空氣長槍，經查係用於射殺松鼠，就被告
    之人格特質、持有槍枝之行為及槍枝之性能等觀之，對社會治安之危害，均非屬
    重大，且無刑法第九十條所定之情事，核無藉宣告強制工作，以預防矯治其社會
    危險性之必要，揆諸前揭解釋意旨，自不得對被告宣付強制工作，應併敘明。
據上論斷，應依刑事訴訟法第二百九十九條第一項前段，槍砲彈藥刀械管制條例第八
條第四項，刑法第十一條前段、第四十二條第二項、第三十八條第一項第一款、第七
十四條第二款，罰金罰鍰提高標準條例第二條，現行法規所定貨幣單位折算新台幣條
例第二條判決如主文。
本案經檢察官吳基華到庭執行職務
中      華      民      國    八十九    年     十一     月     三十     日
                                      臺灣嘉義地方法院刑事第二庭
                                          法  官  許  兆  慶
右正本證明與原本無異。
如不服本判決，應於判決送達後十日內，向本院提出上訴狀。
中      華      民      國    八十九    年     十一     月     三十     日
                                          書記官  洪  麗  惠
附錄：
槍砲彈藥刀械管制條例第八條第四項
未經許可，持有、寄藏或意圖販賣而陳列第一項所列槍枝者，處一年以上七年以下有
期徒刑，併科新台幣七百萬元以下罰金。


司法院資訊處製作；財團法人民間司法改革基金會備份。
